# 关于固定资产转为以公允价值计量的投资性房地产

提问人：yjc730123 时间：2019-12-09 14:56:45
陈版：
您好！
在审计实务中，遇到这样一种业务：A 公司在 2019 年 6 月对自己原在固定资产-房屋及建筑物核算的所有房屋、建筑物和构筑物以 2018 年 12 月31 日的账面价值为基准进行价值评估，经评估，原值 8.15亿元、累计折旧 2.15 亿元的房屋、建筑物和构筑物评估价值为 8.11 亿元。与此同时，该单位对这些房屋建筑物及构筑物未来 10 年的经营权进行了评估，经评估，未来 10 年经营权价值的现值为 4300 万元。A 公司为此将这些房屋建筑物及构筑物打包，与受其小股东 B 公司（股权比例为 42.5%）控制的关联方 C 公司签订经营权转让协议，每年经营权转让费用在 600 余万元。
A 公司因此将这些房屋建筑物及构筑物从固定资产转为以公允价值计量的投资性房地产，并将评估价值超出原固定资产净值的部分 2.11亿元计入其他综合收益。 2019 年末，经国资委批准，A 公司的小股东 B公司拟将其对 A公司的长期借款 6.5亿元及多年的应收利息进行债转股的债务重组，因此，需以 9 月 30 日为审计截止日，对A 公司 2019 年 9 月 30 日的资产状况、1-9月份的经营成果及现金流量进行审计。
请教陈版，A 公司对原以成本计量的固定资产转为以公允价值计量的投资性房地产的业务操作属于不属于重大会计政策变更？需要不需要进行追溯调整？出具这次的审计报告时，期初的固定资产价值和投资性房地产价值是以2018 年度审计报告中的年末审定价值列示，还是按照评估报告进行调整？
此外，A 公司自 2018 年始，对经营权转让涉及的部分房屋建筑物及构筑物进行了改、扩建，目前均尚未完工。请教陈版，这部分的在建工程需要转至投资性房地产-在建中核算吗？

回答人：chenyiwei
首先要考虑的是转为投资性房地产是否具有合理商业理由，即其业务模式从自用转为对外出租，自身不再使用（包括租用）该部分房地产。对此需谨慎判断。
在转换有合理理由的情况下，由于转换的原因是持有意图的重大改变，故不属于会计政策变更，不应追溯调整前期比较数据。期初比较数据仍列报为固定资产，且期初计量结果保持原先固定资产的历史成本基础。

提问人：yjc730123 时间：2019-12-15 08:05:12
谢谢陈老师！
很难说这次转换具有合理商业理由，因为原先被审计单位持有这些资产的目的就是用于政府单位的高规格会议接待以及对外商业性酒店经营，由于连年亏损， 2019 年起将这些资产的经营权打包转让给关联方，并对这些资产重新进行价值评估，自 2019 年起转换为以公允价值计量的投资性房地产。我个人认为，这种转换纯粹是为了粉饰报表数据！
另请教陈老师，那些在建工程需要转至投资性房地产-在建核算吗？

回答人：chenyiwei
既然认为认定为投资性房地产不恰当，则在建工程也不应转为 “投资性房地产——在建”核算。